臺灣臺東地方法院刑事判決　　　　　　　　　　　　　　九十一年度訴字第二二號
　　公　訴　人　臺灣台東地方法院檢察署檢察官
　　被　　　告　丁○○
　　指定辯護人　本院公設辯護人甲○○
右列被告因殺人未遂案件，經檢察官提起公訴（九十年度偵緝字第五五號），本院判
決如左：
    主      文
丁○○共同殺人未遂，處有期徒刑陸年。
    事      實
一、丁○○與丙○○（另行審結）及綽號東東、寶貝之不詳姓名成年男子，於民國（
    下同）九十年九月十七日凌晨，至臺東市○○路與豐榮路口之如意檳榔攤喝酒，
    席間因細故與黃俊雄及戊○○發生口角進而拉扯，丙○○被打後心有不甘，遂邀
    集丁○○、東東、寶貝等人商議尋仇事宜，決定向友人即綽號小胖之男子及如意
    檳榔攤老闆借用西瓜刀（刃長三十六公分、柄長十二公分、寬五公分）、長條鐵
    棍（長一○五公分、寬三公分）各一把，並於同日四時許，四人騎乘機車持之直
    接前往黃俊雄位於中華路三段六十六巷十八號之住處復仇，到達上址後，四人旋
    即在外喊叫要找黃俊雄，戊○○全無防備自屋內走出答稱黃俊雄不在，此時四人
    氣忿難當，無法按捺，遂共同基於殺人之犯意聯絡，由丙○○與寶貝先徒手毆打
    戊○○之臉部及頭部，丁○○隨即以右手正握西瓜刀由上往下朝戊○○頭部及肩
    膀砍落數刀，東東亦持長條鐵棍從戊○○正面猛力砍殺多次，此際黃俊雄之女友
    乙○○在旁見狀出言制止，然四人毫不理會，戊○○遂趁機逃入房間內將門反鎖
    ，惟丁○○等人竟又追及破門而入繼續砍打，致戊○○無力反抗，受有頭顱骨兩
    處開放性骨折（十二乘二公分、八乘二公分）、左鎖骨遠端開放性骨折、左上臂
    肱骨開放性骨折併三頭肌肌腱斷裂、以及左肩、左上臂、後背、右肩共有九處深
    度裂傷，嗣四人見戊○○中刀多處，血流如注，且乙○○已離去報警，因恐警察
    到來及驚醒鄰人，方才罷手，乃騎乘機車離開現場，途經臺東市○○○路，隨手
    將行兇所用之西瓜刀、長條鐵棍丟棄於水溝旁之草叢中，嗣為警循線查獲而扣得
    ，而全身浴血之戊○○則經乙○○報案送醫急救並接受手術，始未發生死亡之結
    果。
二、案經戊○○訴由臺東縣警察局臺東分局移送臺灣臺東地方法院檢察署檢察官偵查
    起訴。
    理  由
一、訊據被告丁○○固坦承有於右揭時地與丙○○、東東、寶貝分持西瓜刀、長條鐵
    棍砍殺戊○○等情不諱，惟矢口否認有何殺人之犯意，辯稱並沒有要殺戊○○的
    意思，只是要去找黃俊雄理論，給他們一個教訓而已云云。惟查：
  (1)右揭犯罪事實，業據被害人戊○○於警訊、偵查及本院審理時指述歷歷，核與證
    人乙○○於偵查及本院審理時所證述之情節相符，並經同案被告丙○○供承明確
    ，且有行兇之西瓜刀、長條鐵棍各一把扣案可資佐證，復有診斷證明書、現場照
    片二紙在卷可稽。
  (2)按刑法上殺人與傷害致死之區別，本視加害人有無殺意為斷，被害人所受之傷害
    程度，固不能據為認定有無殺意之唯一標準，但加害人之下手情形如何，於審究
    犯意方面，仍不失為重要參考資料，且殺人與傷害致死之區別，即在下手加害時
    有無死亡之預見為斷，此有最高法院二十年非字第一○四號、十九年上字第七一
    八號判例可參。查頭部為人體要害，如以利器猛力砍擊，當有致死之虞，此為一
    般人所週知，質之被告丁○○亦知此情，觀之被告等行兇之西瓜刀刃長三十六公
    分、柄長十二公分、寬五公分，沉重且銳利，而長條鐵棍長一○五公分、寬三公
    分，均係客觀上足以致命之兇器，而被告等竟持之砍傷告訴人戊○○之頭部、肩
    膀、後背、左上臂等處，加以各傷口既大且深，皆為深度裂傷或開放性骨折，此
    有診斷證明書附卷可稽，且同案被告丙○○於偵查中及本院審理時甚至供稱聽到
    告訴人骨頭被砍的聲音，足見其等於砍殺、毆擊時用力之猛，果若被告僅係意圖
    教訓告訴人，大可以拳頭毆打即可，焉需帶同足以致人於死之兇器為之，且如此
    猛力砍殺，顯見殺意甚堅，絕非單純止於教訓。再者，被告等人於告訴人趁機逃
    入房間內將門反鎖之際，竟仍追及破門而入持續砍殺，直至在場證人乙○○離去
    報案，其等因恐警察到來及驚醒鄰人方才罷手等事實，業據被告丁○○於本院審
    理時自承：戊○○後來躲進房間，伊破門而入，繼續砍，東東也有砍，因鄰居被
    吵醒，伊才離開現場等語，被告丙○○亦自承：戊○○被打、砍後，跑到另一個
    房間躲起來，把門鎖起來，丁○○又把門踹開，我跟著進去，是要攔丁○○，只
    有丁○○拿刀子進去砍，當場有一個女孩在那裡叫說他要報警，我們怕警察來，
    就把丁○○拉走了等語，核與告訴人及證人於本院審理時指述及證述：戊○○趁
    機跑進去房間裡面，把門反鎖，他們一群人又把門撞開，進去又繼續砍、打之情
    節相符，足徵被告等人於告訴人逃進房間後，非但未就此停手，甚更破門而入繼
    續砍殺，倘其等僅係要教訓告訴人，何需如此鍥而不捨，嗣若非因擔心警察之到
    來及驚醒鄰人，恐不會就此罷手，足徵其等確有殺人之故意。參以告訴人於九十
    年九月十七日至馬偕紀念醫院台東分院急診，隨即接受手術清創及傷口縫合、肌
    腱修復後入院，住院治療至同年九月二十二日共五日後，改門診治療，有診斷證
    明書、全民健康保險出院病歷摘要各一紙在卷可考，其傷勢不可謂不嚴重，是被
    告辯稱無殺人意思云云，顯係事後避重就輕之詞，不足採信。本件事證明確，被
    告犯行洵堪認定，自應依法論科。
二、核被告丁○○所為，係犯刑法第二百七十一條第二項、第一項之殺人未遂罪。被
    告丁○○與丙○○、東東、寶貝就前開殺人未遂犯行，有犯意聯絡及行為分擔，
    均為共同正犯。又被告已著手於殺人行為之實行而不遂，為未遂犯，並依法減輕
    其刑。爰審酌被告僅因替朋友尋仇即起意行兇之犯罪動機、目的及以西瓜刀猛砍
    、猛擊之兇殘手段、對社會治安所生之危害及其犯罪後之態度等等一切情狀，量
    處如主文所示之刑。另扣案之西瓜刀、長條鐵棍各一把，雖為被告供犯罪所用之
    物，但係被告友人即綽號小胖之男子及如意檳榔攤老闆所有，尚非被告所有，業
    據被告供承在卷，依法自不得沒收之，併此敘明。
據上論斷，應依刑事訴訟法第二百九十九條第一項前段、刑法第二十八條、第二百七
十一條第二項、第一項、第二十六條前段，判決如主文。
本案經檢察官馬培基到庭執行職務
中    華    民    國      九十一      年      五      月      二十三    日
                                      臺灣臺東地方法院刑事庭
                                          審判長法  官  蔡勝雄
                                                法  官  黃怡玲
                                                法  官  蔡世芳
右正本證明與原本無異。
如不服本判決，應於判決送達後十日內向本院提出上訴狀。（須附繕本）
「切勿逕送上級法院」
                                                書記官  陳美鄉
中    華    民    國      九十一      年      五      月      二十四    日
附記：
中華民國刑法第二百七十一條
殺人者，處死刑、無期徒刑或十年以上有期徒刑。
前項之未遂犯罰之。
